臺灣高雄地方法院民事裁定
109年度消債更字第421號

聲  請  人  洪維澤  
0000000000000000

0000000000000000

代  理  人  吳臺雄律師

上列當事人因消費者債務清理事件聲請更生，本院裁定如下：
    主  文
聲請人洪維澤自中華民國一一○年七月七日下午四時起開始更生
程序。
命司法事務官進行本件更生程序。
    理  由
一、按債務人不能清償債務或有不能清償之虞者，得依本條例所
    定更生或清算程序，清理其債務；債務人無擔保或無優先權
    之本金及利息債務總額未逾新臺幣（下同）12,000,000元者
    ，於法院裁定開始清算程序或宣告破產前，得向法院聲請更
    生；法院開始更生程序之裁定，應載明其年、月、日、時，
    並即時發生效力；法院開始更生或清算程序後，得命司法事
    務官進行更生或清算程序，必要時得選任律師、會計師或其
    他適當之自然人或法人1人為監督人或管理人，消費者債務
    清理條例（下稱消債條例）第3條、第16條第1項、第42條第
    1項、第45條第1項分別定有明文。
二、聲請意旨略以：伊有不能清償債務情事，前依消債條例聲請
    前置協商成立，惟仍不得已毀諾。伊又未經法院裁定開始清
    算程序或宣告破產，爰聲請更生等語。
三、經查：
  ㈠聲請人曾依消債條例第151條第1項規定與最大債權金融機構
    新光銀行請求前置協商成立，聲請人應自民國100年12月起
    ，分84期，利率5％，每月清償4,000元，惟聲請人未依約繳
    款，而於101年3月12日經新光銀行通報毀諾，此有新光銀行
    陳報狀可參（卷第205至214頁）。按消債條例第151 條第7 
    項但書所稱「因不可歸責於己之事由，致履行有困難」之情
    形，僅須於法院就更生或清算之聲請為裁判時存在即為已足
    ，至債務人於履行困難之事由發生前有無違約不履行行為，
    與該事由是否不可歸責於債務人之判斷尚屬無涉（另參考98
    年第1 期民事業務研究會第26號之司法院民事廳消費者債務
    清理條例法律問題研審小組意見）。又依消債條例第151 條
    第8 項準用第75條第2 項之規定，債務人可處分所得扣除自
    己及依法應受其扶養者所必要生活費用之餘額，連續3 個月
    低於協商方案應清償之金額者，推定有不可歸責於己之事由
    致履行有困難。經查：聲請人於101年3月實領薪資固為47,5
    70元，有客戶歷史交易清單（卷第48至52頁）、國軍人員各
    項給與發放紀錄表（卷第47頁）在卷可按，惟聲請人自101
    年12月5日退伍後，於104年度至105年度申報所得各為2,204
    元、9,564元，於106年度至107年度則無申報所得，亦有104
    年度至106年度稅務電子閘門財產所得調件明細表（卷第242
    至244頁）、107年度綜合所得稅各類所得資料清單（卷第16
    頁）、勞工保險被保險人投保資料表（卷第15頁）可參。堪
    認聲請人之收入無法持續支應生活開支及每月4,000元之協
    商款項，有不可歸責於己之事由，致不能繼續履行原協商條
    件。
  ㈡聲請人於107年度無申報所得，108年度至109年度申報所得各
    為51,679元、419,442元，平均每月所得各為4,307元、34,9
    54元（本裁定計算式均採元以下4捨5入），名下無財產，有
    南山人壽保單解約金197元（前於110年1月19、26日各領1,0
    71元、5,358元理賠給付），至遠雄人壽保單部分，則無解
    約金；又聲請人罹重鬱症，中度、邊緣性人格疾患，自陳10
    7年12月10日至18日於台灣小糧口有限公司任職，收入共計4
    ,855元，108年1月至5月受雇綽號虎哥之人，於台中市從事
    網路色情媒介，每月收入25,000元，108年5月15日至6月17
    日於台中市昱昌棋牌社任職，服務客人，協助倒茶水及倒垃
    圾等，時薪160元，日薪640元，每月收入15,000元，108年7
    月6日至8月23日於喆圓農產行任司機，收入共計41,000元，
    108年8月24日至9月30日無業，108年9月10日至12日參加人
    壽保險考照班課程，領取上課津貼2,100元，108年10月1日
    至109年8月31日於遠誠人力資源顧問股份有限公司任職，10
    8年10月至12月收入共計62,876元，109年1月至8月收入共計
    314,033元，109年9月7日起於新紀元行銷股份有限公司（即
    中嘉數位客服行銷股份有限公司）任職，109年9月收入為19
    ,868元，109年10月至110年2月平均每月收入約【計算式：
    （40,378＋37,256＋39,328＋46,996＋41,076）÷5＝41,007】，
    現未領取其他補助，姑姑洪美雪曾於107年11月至108年9月
    每月資助2,000元至3,000元等情，有107年至108年綜合所得
    稅各類所得資料清單及財產歸屬資料清單（卷第16至18頁）
    、109年稅務電子閘門財產所得調件明細表（卷第246頁）、
    財產及收入狀況說明書（卷第5頁）、債權人清冊（卷第6頁
    ）、戶籍謄本（卷第14頁）、勞工保險被保險人投保資料表
    （卷第15頁）、個人商業保險查詢結果表（卷第1022頁）、
    財團法人金融聯合徵信中心前置協商專用債權人清冊（卷第
    9至11頁）、信用報告（卷第79至81頁）、屏東縣政府函（
    卷第127頁、第129頁）、高雄市政府都市發展局函（卷第12
    8頁）、勞動部勞動力發展署高屏澎東分署函（卷第131頁）
    、勞動部勞工保險局函（卷第130頁）、萬寶華企業管理顧
    問股份有限公司函（卷第156頁）、存簿（卷第27至36頁）
    、收入切結書（卷第175頁）、資助切結書（卷第176頁）、
    遠誠人力資源顧問股份有限公司（卷第134至155頁）、薪資
    領條（卷第85至96頁）、台灣小糧口有限公司陳報狀（卷第
    216頁）、喆圓農產行陳報狀（卷第234頁）、在職證明書（
    卷第84頁）、薪資明細表（卷第97至98頁、第171頁）、中
    嘉數位客服行銷股份有限公司函（卷第158頁、第218至229
    頁）、聖功醫院診斷證明書（卷第46頁）、南山人壽保險股
    份有限公司函（卷第190至192頁）、遠雄人壽保險股份有限
    公司函（卷第159至160頁）可憑。依聲請人上述工作、收入
    及財產情況，堪認以其於109年10月至110年2月平均每月收
    入41,007元核算其償債能力，較為妥適。
  ㈢關於聲請人必要生活費用部分，聲請人主張107年12月至108
    年6月30日於台中女友住處居住，無房屋租金支出，108年7
    月搬至姑姑洪美雪與其女兒位於高雄住處，每月支出15,719
    元（包含每月房屋租金5,000元）云云，並提出租賃契約為
    證（卷第42至45頁、第99至100頁）。按債務人必要生活費
    用，以最近1年衛生福利部或直轄市政府所公告當地區每人
    每月最低生活費1.2倍定之，清債條例第64條之2第1項定有
    明文。本院參酌衛福部社會司所公告110年度高雄市最低生
    活費為13,341元，1.2倍即16,009元，聲請人主張每月必要
    支出約15,719元，尚屬合理，應予採計。
  ㈣關於聲請人扶養支出部分，聲請人稱父母已離異，須負擔父
    親洪正一之扶養費，每月5,000元。經查：洪正一係57年生
    ，於107年度至109年度均無申報所得，名下有1988年出廠車
    輛1部，罹思覺失調症，屬重度身心障礙者，自108年12月12
    日起於長榮護理之家居住，每月基本照顧費25,400元（含膳
    食費3,600元，未含特殊護理照顧費），每月有住宿養護補
    助21,000元，前於99年7月16日曾領一次退職金1,170,80元
    等情，此有戶籍謄本（卷第14頁）、所得資料清單及財產歸
    屬資料清單（卷第19至21頁）、109年稅務電子閘門財產所
    得調件明細表（卷第245頁）、身障證明（卷第37頁）、屏
    安醫院診斷證明書（卷第107頁）、屏東縣政府函（卷第38
    至39頁、第127頁、第129頁、第186頁）、勞工保險被保險
    人投保資料表（卷第83頁）、勞動部勞工保險局函（卷第13
    0頁）、長榮護理之家委託照護契約書（卷第108至118頁）
    、長榮護理之家收費明細單（卷第40頁、第172至174頁）附
    卷可考。足認洪正一年事已高，並無謀生能力，亦無財產足
    以維持自己生活，應有受扶養之權利。至於扶養費用數額部
    分，按受扶養者之必要生活費用，準用第1項規定計算基準
    數額，並依債務人依法應負擔扶養義務之比例認定之，消債
    條例第64條之2第2項亦有明定。因洪正一居住於屏東長榮護
    理之家居住，其住宿費業由每月領取住宿養護補助支付，而
    無房屋費用支出，爰自其必要生活費用中扣除相當於房租支
    出所佔比例（110年度臺灣省每人每月不含房屋支出之最低
    生活費12,062元），再由聲請人與其餘2名扶養義務人共同
    負擔扶養費，聲請人應分擔4,021元（計算式：12,062÷3＝4,
    021），逾此範圍，難認必要。
  ㈤承上，聲請人目前每月平均收入41,007元，扣除個人必要支
    出15,719元、父親扶養費4,021元後，剩餘21,267元，而聲
    請人目前負債總額為1,568,888元（卷第22至25頁、第122至
    126頁、第177至183頁，包括：新光銀行、元大銀行、富邦
    產物保險股份有限公司），扣除南山人壽保單解約金後，以
    每月所餘逐年清償，至少須約6年【計算式：（1,568,888－1
    97）÷21,267÷12≒6】始能清償完畢，應認其已不能清償債務
    。此外，聲請人無擔保或無優先權之債務總額未逾1,200萬
    元，且無消債條例第6條第3項、第8條或第46條各款所定駁
    回更生聲請之事由存在。則聲請人聲請更生為有理由，應予
    准許，爰命司法事務官進行本件更生程序。
四、依消債條例第11條第1 項、第45條第1 項、第16條第1 項，
    裁定如主文。
中　　華　　民　　國　　110 　年　　7 　　月　　7 　　日
              　　民事庭　  　法  官　陳宛榆
以上正本係照原本作成。
本裁定不得抗告。
中　　華　　民　　國　　110 　年　　7 　　月　　7 　　日
  　                          書記官　何福添